【裁判字號】    98,上易,1672
【裁判日期】    980728
【裁判案由】    竊盜
【裁判全文】
臺灣高等法院刑事判決                98年度上易字第1672號
上  訴  人
即  被  告  甲○○
上列上訴人因竊盜案件，不服臺灣板橋地方法院97年度易字第10
58號、第2642號， 中華民國98年3月27日第一審判決（起訴案號
：臺灣板橋地方法院檢察署97年度偵字第2538號，及追加起訴案
號：97年度偵緝字第2125號），提起上訴，本院判決如下：
    主  文
上訴駁回。
    事  實
一、緣同案被告陳思榮（業經判處共同犯攜帶兇器竊盜、傷害罪
    刑確定）於民國96年12月2日晚上10時30分許， 駕駛其所有
    車號4768-PE號自用小客車， 搭載甲○○（前曾於96年間因
    施用毒品案件，經原審以96年度簡字第1831號判決判處有期
    徒刑四月確定， 甫於96年8月22日易科罰金執行完畢）及另
    一不知情之友人林志謙（所涉本件竊盜、妨害公務等罪嫌，
    經檢察官偵查後以97年度偵字第2538號不起訴處分在案），
    行經臺北縣蘆洲市○○○路355號前時， 見張麗珍所有由其
    夫乙○○駕用之車號7476-ET 號自用小客車停放該處路旁停
    車格，四處無人有機可趁，竟即駕車停在該車前方停車格，
    夥同甲○○下車，共同基於意圖為自己不法所有之犯意聯絡
    ，攜持其所有如附表所示客觀上對人生命、身體具有危險性
    可供兇器使用之螺絲起子、尖嘴鉗、電鑽、檳榔剪等行竊工
    具，由其手戴手套持螺絲起子，先行擊破乙○○駕用之上開
    車輛右前車窗（此部分所涉毀損犯行，未經告訴），侵入該
    車內，再由其持檳榔剪剪斷該車內影音設備電線後，即與甲
    ○○共同搬運竊取該車內車用之DVD音響及螢幕1組（價值新
    臺幣（下同）3萬元）、衛星導航1台（含座架1個，價值1萬
    5 千元）等財物。其二人得手後，將上開竊得之財物搬運至
    陳思榮所駕上開車輛，正欲離開之際，適遇臺北縣政府警察
    局蘆洲分局集賢派出所警員張哲源、林健忠駕駛張哲源所有
    車號4137-DR號自用小客車， 執行便衣肅竊防搶巡邏勤務，
    行經該處，見狀察覺有異，即駕車停在陳思榮所駕車輛左前
    方攔阻，警員張哲源隨即下車向駕駛陳思榮出示證件表明警
    察身分，要求陳思榮搖下車窗接受盤查，詎陳思榮明知張哲
    源係警員，正依法執行職務，然其唯恐上開竊行事跡敗露，
    竟另基於妨害公務、傷害、毀損等犯意，不顧警員張哲源盤
    查之要求，逕行啟動駕駛其車衝撞警員張哲源及張哲源上開
    所駕攔阻其車之車輛，對警員張哲源施以強暴，致警員張哲
    遠倒地，受有兩側手掌、手指多處挫擦傷等傷害，其後為逃
    離現場，雖復經警員張哲源持槍托擊破陳思榮駕駛座車窗，
    出手搶奪方向盤，以及警員張哲源、林健忠先後對空鳴槍嚇
    阻，惟其仍不聽制止，駕車持續反覆衝撞張哲源所有上開攔
    阻車輛，其後雖再經警員張哲源、林健忠持槍射擊其車左前
    輪欲制止其駕車逃離，而其亦因此遭警誤擊腹部、背部及左
    手中彈受傷，惟其仍強行將警員張哲源所有上開車輛撞開，
    駕車加速逃離現場，使警員張哲源所有上開車輛後方保險桿
    破裂、右側前、後車門嚴重刮損。陳思榮駕車逃離現場後，
    旋即迴轉往五股方向逃逸，行至蘆洲市○○○路轉往九芎街
    巷內，即因中槍受傷不支改由甲○○駕駛，其後駕車行經成
    蘆大橋往八里方向行駛，途中並指示甲○○將竊得之上開贓
    物車用DVD音響及螢幕、行竊器具之手套、 檳榔剪等物沿路
    棄置，最後駛至臺北縣八里鄉○○路○段65巷內後， 甲○○
    即獨留受傷之陳思榮於車內，帶同林志謙棄車逃離。嗣於同
    日晚上11時許，經民眾報案後，警方於上址棄車處之車內，
    查獲受傷之陳思榮，並在車內查得上開行竊工具尖嘴鉗、螺
    絲起子、 電鑽（均未扣案）及竊得之贓物衛星導航1台（含
    座架1個，已發還乙○○），再經警循線查悉上情。
二、案經乙○○、張哲源訴由臺北縣政府警察局蘆洲分局報請臺
    灣板橋地方法院檢察署檢察官偵查起訴及追加起訴。
    理  由
一、訊據被告甲○○對於上揭竊盜之犯罪事實均供認不諱，並核
    與告訴人乙○○、證人林志謙於警詢證述情節大致相符（見
    97年度偵字第2538號偵查卷27至29頁、15至26頁，此告訴人
    乙○○、證人林志謙於警詢之陳述，被告對其等證據能力，
    於本院審理言詞辯論終結前，均不爭執，依刑事訴訟法第15
    9條之5規定，均得為證據），復經證人林健忠、張哲源於偵
    查中證述屬實（見97年度偵字第2538號偵查卷126頁、136頁
    ），並有贓物認領保管單、現場圖、臺北縣政府警察局蘆洲
    分局現場勘察報告、證物清單、現場勘察照片等附卷可資佐
    證。本件事證明確，被告甲○○上開犯行堪予認定，應依法
    論科。
二、核被告甲○○上開所為， 係犯刑法第321條第1項第3款之攜
    帶兇器竊盜罪。其上開所犯之攜帶兇器竊盜罪，與同案被告
    陳思榮間，有犯意聯絡及行為分擔，為共同正犯。又公訴意
    旨雖認被告甲○○上開被訴竊盜行為，係犯同法第320條第1
    項之竊盜罪嫌云云，然依上述所認犯罪事實，被告甲○○係
    與同案被告陳思榮共同攜持如附表所示之行竊工具，擊破告
    訴人乙○○車輛車窗後，侵入剪斷車內影音設備電線行竊，
    所攜行竊工具中之尖嘴鉗、螺絲起子、電鑽、檳榔剪等物，
    客觀上對人生命、身體具有危險性可供兇器使用，是被告甲
    ○○所犯應係攜帶兇器竊盜罪，公訴意旨上開所認，容有未
    洽，惟其起訴之基本社會事實相同，爰逕予變更起訴法條論
    究。再被告甲○○前曾於96年間因施用毒品案件，經原審以
    96年度簡字第1831號判決判處有期徒刑四月確定， 於96年8
    月22日易科罰金執行完畢，有本院被告前案紀錄表在卷可稽
    ，被告甲○○前受有期徒刑執行完畢後，於五年以內故意再
    犯本件有期徒刑以上之罪，為累犯， 應依刑法第47條第1項
    規定，加重其刑。
三、原審以被告罪證明確， 適用刑法第28條、第321條第1項第3
    款、第47條第1項、第38條第1項第2款等規定， 並審酌被告
    甲○○之素行、本件犯罪之動機、目的、手段、方法、所得
    不法利益、對告訴人所生危害及犯後之態度等一切情狀，量
    處有期徒刑10月，以資懲儆。並敘明被告甲○○與同案被告
    陳思榮二人如附表編號1至3所示之行竊工具，係共同被告陳
    思榮所有供行竊犯罪之用，雖未扣案，惟不能證明已滅失，
    故仍應按其二人所犯竊盜罪部分，併予宣告沒收。至如附表
    編號4至5所示之手套、檳榔剪等物，均已經被告甲○○與同
    案被告陳思榮二人棄置滅失，故不併予宣告沒收。經核認事
    用法俱無不合，量刑亦屬妥適。被告上訴意旨略以：伊當時
    係自首，且伊犯後態度良好，原審判刑太重，請輕判並給予
    易科罰金云云，指摘原判決不當。惟按刑法第62條所稱自首
    ，係以犯人在犯罪未發覺前，向該管公務員自承犯罪，而受
    法律之裁判為要件。所謂未發覺，乃指犯罪事實未為有偵查
    犯罪職權之公務員發覺，或犯罪事實雖已發覺，而犯人為誰
    尚不知者而言 （最高法院92年度台上字第487號判決意旨參
    照）。經查，證人林志謙於96年12月3日警詢筆錄陳稱：「
    （問：你與陳思榮見面後，陳思榮有無駕駛其所有之自小客
    載你至何處？）我見到陳思榮尚未告知要其幫我修車時，陳
    思榮就說要先去載他同學，我就搭上他的車到臺北縣三重市
    ○○路○段載陳思榮的同學甲○○。」、 「（問：陳思榮與
    你載到甲○○後你們又前往何處？）甲○○上車後，陳思榮
    就與甲○○討論要去偷汽車車內音響財物，我當時聽到我就
    告知陳思榮要其先載我回家。」、「（問：你與陳思榮、甲
    ○○認識多久時日？有無仇恨糾紛或利益輸送？）陳思榮是
    今年3、4月間認識，甲○○是14、5歲就認識， 但真正交往
    是在去年（指95年）6月間。沒有。」、 「（問：警方提示
    甲○○（70/4/25、Ｚ000000000） 刑事索引照片供你於本隊
    指認是否為與陳思榮共同竊盜之甲○○？）是的。」、「（
    問：可知甲○○目前人藏匿於何處？甲○○是否知道你出面
    投案？甲○○所使用之行動電話號碼為何？）不知道。不知
    道。0000000000。」等語（見97年度偵字第2538號卷第17、
    21、22頁），足見本案發生後，員警於詢問證人林志謙製作
    筆錄時，已知悉本案尚有犯罪嫌疑人即被告甲○○未到案，
    而被告甲○○係於96年12月11日始至臺北市政府警察局刑事
    警察大隊製作筆錄，顯非被告在犯罪未發覺前，主動向該管
    公務員自承其犯罪事實，尚與上開自首之要件有間，自難據
    以減輕其刑。次查， 刑法第321條第1項第3款之加重竊盜罪
    ，法定刑為6月以上、5年以下有期徒刑，被告前有事實欄所
    載犯罪前科及執行情形，於本件構成累犯，應依刑法第47條
    第1項規定加重其刑， 是被告請求輕判並諭知易科罰金之請
    求尚難准許。綜上，本件被告上訴意旨指摘原判決不當為無
    理由，應予駁回。
據上論斷，應依刑事訴訟法第368條，判決如主文。
本案經檢察官郭啟東到庭執行職務。
中    華    民    國    98    年    7     月    28    日
                  刑事第八庭審判長法  官  鄭文肅
                                  法  官  劉嶽承
                                  法  官  蔡光治
以上正本證明與原本無異。
不得上訴。
                                  書記官  蔡宜蓁
中    華    民    國    98    年    7     月    28    日
附錄：本案論罪科刑法條全文
中華民國刑法第321條
（加重竊盜罪）
犯竊盜罪而有左列情形之一者，處6月以上、5年以下有期徒刑：
一、於夜間侵入住宅或有人居住之建築物、船艦或隱匿其內而犯
    之者。
二、毀越門扇、牆垣或其他安全設備而犯之者。
三、攜帶兇器而犯之者。
四、結夥三人以上而犯之者。
五、乘火災、水災或其他災害之際而犯之者。
六、在車站或埠頭而犯之者。
前項之未遂犯罰之。
附表：
┌──┬─────────┬───┬───────────┐
│編號│物   品   名   稱 │數  量│備                  註│
├──┼─────────┼───┼───────────┤
│ 01 │尖嘴鉗            │   1支│未扣案                │
├──┼─────────┼───┼───────────┤
│ 02 │螺絲起子          │   2支│未扣案                │
├──┼─────────┼───┼───────────┤
│ 03 │電鑽              │   1把│未扣案                │
├──┼─────────┼───┼───────────┤
│ 04 │檳榔剪            │   1支│已棄置滅失            │
├──┼─────────┼───┼───────────┤
│ 05 │手套              │   1副│已棄置滅失            │
└──┴─────────┴───┴───────────┘


司法院資訊處製作；財團法人民間司法改革基金會備份。
